---
title: "Analyse Blauwgrasland Rome"
author: "C.H. van Immerzeel"
date: "19-5-2020"
output: html_document
---

```{r setup, include=FALSE}
knitr::opts_chunk$set(echo = TRUE)

# Intalleer dataset met basisgegevens voor de analyse
devtools::install_github("KVIsweco/DataBlauwgraslandRome")
library("DataBlauwgraslandRome")

library("raster")
library("magrittr")
library("caret")
library("randomForest")
library("e1071")
library("plot3D")

crsAfoort <- sp::CRS("+init=epsg:28992") # epsg projection 28992 - amersfoort

# Maak een dataframe van (een deel van de raster layers) in de de raster stack `r`.
create_df <- function(r = stk,
                      layers_to_drop = "") {
  stk <- r %>% raster::dropLayer(layers_to_drop)
  df <- as.data.frame(stk)
  df$Veg <-
    as.factor(df$Veg)
  if ("Gt" %in% names(stk)) {
    df$Gt <-
      as.factor(df$Gt)
  }
  if ("Bofek" %in% names(stk)) {
    df$Bofek <-
      as.factor(df$Bofek)
  }
  row.names(df) <- 1:length(values(stk$Veg)) %>% as.numeric()
  return(df)
}

# Haal de 'variable importance' uit het model `modFit` (gesorteerd).
getVariableImportance <- function(modFit) {
  x <- caret::varImp(modFit)
  x <- x$importance
  x$variabele <- rownames(x)
  x %<>% dplyr::arrange(desc(Overall))
  return(x)
}

# Bereken het oppervlak blauwgrasland (ha) op basis van een raster layer `pred_rast`met de voorspelling 
# van blauwgrasland. 0=geen blauwgrasland; >0 = wel blauwgrasland.
calc_area_blgrasland <- function(pred_rast) {
  pred_rast[] <- pred_rast[] > 0
  sm <- cellStats(pred_rast, stat = 'sum')
  A <- res(pred_rast)[1] * res(pred_rast)[2] / 10000
  return(sm * A)
}

area_blgrasland <- calc_area_blgrasland(stk$Veg)

# Bereken het oppervlak (ha) van het gebied waarin volledige gegevens aanwezig zijn (`sampled_area`)
calc_sample_area <- function() {
  return( sum(values(sampled_area)) * res(sampled_area)[1]^2 / 10000 )
}

############################################################################################
# Functies ivm optimalisatie

# Voorspel blauwgrasland en en kans op blauwgrasland met model `modFit` en een verandering in GLG/GHG
# tov van de waarden in `stk$GLG` en `stk$GHG`.
# De veranderingen zijn beperkt tot de locaties waar raster waarden in `OptPerceel` niet gelijk zijn aan NA.
# `dGxG` = verandering GLG/GHG; `stk` = raster stack met basisgegevens; `modFit` = model; 
# `OptPerceel` = raster layer van te optimaliseren perceel (1=optimaliseren; NA=niet optimaliseren)
# Output: `pred_rast` = raster layer met voorspelling blauwgrasland (1=wel; 0=niet);
# `prob_rast` = raster layer met kansen op blauwgrasland;
# `stk` = als input `stk`, maar de parameters die betrekking hebben op de grondwaterstanden zijn 
# geoptimaliseerd in het `OptPerceel`.
dGxG_blauwgrasland <-
  function(dGxG, stk, modFit, OptPerceel = NULL) {
    .stk <- stk
    org_stk <- .stk
    
    if (!is.null(OptPerceel)) {
      ok <- is.na(values(OptPerceel))
      OptPerceel[ok] <- 0
      OptPerceel[!ok] <- 1
      .stk$GLG <- .stk$GLG + dGxG[1] * OptPerceel
      .stk$GHG <- .stk$GHG + dGxG[2] * OptPerceel
      OptPerceelNA <- OptPerceel
      OptPerceelNA[OptPerceelNA[] == 0] <- NA
      dif <- (.stk$GLG - .stk$GHG) * OptPerceelNA
    } else {
      .stk$GLG <- .stk$GLG + dGxG[1]
      .stk$GHG <- .stk$GHG + dGxG[2]
      dif <- .stk$GLG - .stk$GHG
    }
    
    # Consistentie check: GHG moet 'natter' zijn dan GLG.
    q10dif <- quantile(values(dif), .05, na.rm = TRUE)
    .pred_rast <- .stk$Veg
    suppressWarnings(.pred_rast[] <- NA)
    .prob_rast <- .pred_rast
    
    if (q10dif > 0) {
      # Als voldoende consistent, doe voorspelling
      dGLG <- .stk$GLG - org_stk$GLG
      .stk$GLGtovKl <- org_stk$GLGtovKl - dGLG
      
      if (!(dGxG[2] == 0)) {
        #Verander GVG alleen als de GHG verandert
        dGHG <- .stk$GHG - org_stk$GHG
        dGVG <- dGHG
        .stk$GVG <- org_stk$GVG + dGVG
        .stk$GVGtovKl <- org_stk$GVGtovKl - dGVG
      }
      
      df <- create_df(.stk)
      ok <- complete.cases(df)
      df <- df[ok,]
      pred <- stats::predict(modFit, df) %>% as.numeric() - 1
      prob <-
        stats::predict(modFit, df, type = "prob") %>% .[, "1"]
      #
      .pred_rast <- .stk$Veg
      suppressWarnings(.pred_rast[] <- NA)
      .prob_rast <- .pred_rast
      #
      rownrs <- row.names(df) %>% as.numeric()
      .pred_rast[rownrs] <- pred
      .prob_rast[rownrs] <- prob
    }
    res <-
      c(pred_rast = .pred_rast,
        prob_rast = .prob_rast,
        stk = .stk)
    return(res)
  }

# Bereken de gemiddelde kans op blauwgrasland in het te optimaliseren perceel
# (als !is.null(OptPerceel)) of van alle cel waarden in de raster layer `prob_rast`.
# Input: `prob_rast` = raster layer met de kans op blauwgrasland;
# `OptPerceel = raster layer van te optimaliseren perceel (1=optimaliseren; NA=niet optimaliseren)
mean_prob <- function(prob_rast, OptPerceel) {
  if (!is.null(OptPerceel)) {
    ok <- is.na(values(OptPerceel))
    OptPerceel[ok] <- 0
    OptPerceel[!ok] <- 1
    OptPerceelNA <- OptPerceel
    OptPerceelNA[OptPerceelNA[] == 0] <- NA
    return(cellStats(prob_rast * OptPerceelNA, stat = 'mean'))
  } else {
    return(cellStats(prob_rast, stat = 'mean'))
  }
}

# Bereken de gemiddelde kans op blauwgrasland in het te optimaliseren perceel
# bij een verandering van de GLG/GHG tov de GxG's in de raster stack `stk`.
get_prob <- function(dGxG, stk, modFit, OptPerceel = NULL) {
  res <- dGxG_blauwgrasland(dGxG, stk, modFit, OptPerceel)
  if (!all(is.na(values(res$prob_rast)))) {
    prob <- mean_prob(res$prob_rast, OptPerceel)
  } else {
    prob <- NA
  }
  return(prob)
}

# Genereer verschillende dGxG combinaties om het effect ervan op de kans op blauwgrasland
# in het geselecteerde perceel te kunnen toetsen.
# De verandering van de GHG is verondersteld gelijk te zijn aan: de verandering van de GLG/afact.
get_dGxG <- function( dGLGmin=-100, dGLGmax=100, stp=5, afact=1 ) {
  .each <- (dGLGmax - dGLGmin) / stp + 1
  dGLG <- seq(dGLGmin, dGLGmax, length.out = .each)
  dGHG <- rep(dGLG, each = .each) / afact
  dGLG <- rep(dGLG, .each)
  dGxG <- data.frame(dGLG, dGHG) %>% as.matrix()
  return(dGxG)
}

# Probeer wat combinaties van GxG veranderingen teneinde het de grootste kans op blauwgrasland
# te vinden. Per combinatie van dGLG/dGHG wordt de output van de functie `dGxG_blauwgrasland` bewaard.
try_dGxGs <-
  function(afact = 2, # verhouding dGLG/dGHG
           stk,
           modFit,
           OptPerceel) {
    dGxG <- get_dGxG(afact = afact)
    dGxG_results <-
      apply(dGxG, MARGIN = 1, dGxG_blauwgrasland , stk, modFit, OptPerceel)
    return(dGxG_results)
  }
```

### Opmerkingen vooraf.

* Gebruik 64-bit versie van R (versienummer >=R-4.0.0);
* Deze analyse maakt gebruik van de gegevens in de R-package in GitHub <https://github.com/KVIsweco/DataBlauwgraslandRome>;
* Figuren en raster layers worden weggeschreven in de `home` directory.

### Het huidige oppervlak blauwgrasland
Het huidige oppervlak blauwgrasland is `r round(area_blgrasland,2)` ha (`r round(100*area_blgrasland/calc_sample_area(),1)`%)

### Splits de gegevens voor het trainen en het testen van het model.
Gebruik de helft van de gegevens voor het trainen van het model en de andere helft voor het testen van het model.
```{r split_dataset}
df <- create_df()
ok <- complete.cases(df)
df <- df[ok, ]
set.seed(5)
inTrain <-
  caret::createDataPartition(y = df$Veg, p = 0.5, list = FALSE)
training <- df[inTrain, ]
testing <- df[-inTrain, ]
```

### Bepaal passende waarde van de modelparameters `.mtry` en `.ntree`.
`.mtry` is het aantal parameters dat wordt gebruikt bij de bouw van iedere beslisboom.
`.ntree` is het aantal beslisbomen dat wordt gebruikt in het model.

```{r create_list_of_models, cache=TRUE}
tunegrid <- expand.grid(.mtry=c(1:15)) 
control <- caret::trainControl(method="repeatedcv", number=10, repeats=5, search="grid")
modellist <- list()
for (ntree in c(500, 1000, 1500, 2000, 2500)) {
  set.seed(6)
  fit <-
      caret::train(
      Veg ~ .,
      data = training,
      method = "rf",
      tuneGrid = tunegrid,
      trControl = control,
      ntree = ntree
    )
  key <- toString(ntree)
  modellist[[key]] <- fit
}
```

### Vergelijk de resultaten van de modellen.
```{r vergelijk_models}
results <- caret::resamples(modellist)
summary(results)
dotplot(results)
plot(modellist["500"][[1]],main="ntree=500")
plot(modellist["1000"][[1]],main="ntree=1000")
plot(modellist["1500"][[1]],main="ntree=1500")
plot(modellist["2000"][[1]],main="ntree=2000")
plot(modellist["2500"][[1]],main="ntree=2500")
```

### Zoek het eenvoudigste model (mtry) dat nog voldoet.
Het eenvoudigste model dat nog voldoet (10% verlies van performance)

Gebruik daarbij `.ntree=500` (op basis van de bovenstaande plots).
Verwijder niet gebruikte modellen.

```{r selecteer_model}
.ntree <- 500
sel_modelnr <-
  caret::tolerance(
    modellist[as.character(.ntree)][[1]]$results,
    metric = "Kappa",
    tol = 10,
    maximize = TRUE
  )
mtry <- modellist[as.character(.ntree)][[1]]$results$mtry[sel_modelnr] 
modFit <- modellist[as.character(.ntree)][[1]]
rm(modellist)
```

Voor het gekozen model geldt `mtry=: `r mtry``.

### Plot variable importance van het gekozen model.
De grafiek wordt weggeschreven naar de 'home' directory als `variable_importance.png`.

```{r plot_variable_importance, echo=FALSE}
x <- getVariableImportance(modFit)
  barplot(
    x$Overall,
    names.arg = x$variabele,
    las = 2,
    main = "Variable importance",
    ylab = "(%)"
  )
```
```{r schrijf_figuur_variable_importance, echo=FALSE}
png(file.path(path.expand("~"), "variable_importance.png"))
  barplot(
    x$Overall,
    names.arg = x$variabele,
    las = 2,
    main = "Variable importance",
    ylab = "(%)"
  )
dev.off()
```

### Controleer het functioneren van het model met behulp van de test dataset.
Maak daarvoor de 'confusion matrix'.
```{r test_model}
cm  <-
  confusionMatrix(
    data = stats::predict( modFit, testing ),
    reference = testing$Veg,
    positive = levels(testing$Veg)[2]
  )
cm
```

### Maak rasters van resp. de voorspellingen, kansen en kwalificaties.
De rasters worden weggeschreven naar de 'home' directory als respectivelijk `pred_rast.tif, prob_rast.tif en kwal_rast.tif`.

```{r maak_rasters}
pred <- stats::predict( modFit, df ) %>% as.numeric() - 1
prob <- stats::predict( modFit, df, type = "prob" ) %>% .[,"1"]

corr_pos <- df$Veg=="1" & pred=="1" 
corr_neg <- df$Veg=="0" & pred=="0" 
false_pos <- df$Veg=="0" & pred=="1" 
false_neg <- df$Veg=="1" & pred=="0" 
kwal <- rep(0,length(df$Veg))
kwal[corr_pos]  <- 1
kwal[corr_neg]  <- 2
kwal[false_pos] <- -1
kwal[false_neg] <- -2

pred_rast <- stk$Veg
suppressWarnings(pred_rast[] <- NA)

prob_rast <- pred_rast
kwal_rast <- pred_rast

rownrs <- row.names(df) %>% as.numeric()
training_rownrs <- row.names(training) %>% as.numeric()
pred_rast[rownrs] <- pred
proj4string(pred_rast) <- crsAfoort
prob_rast[rownrs] <- prob
proj4string(prob_rast) <- crsAfoort
kwal_rast[rownrs] <- kwal
proj4string(kwal_rast) <- crsAfoort
kwal_rast[training_rownrs] <- 0

plot(pred_rast)
plot(prob_rast)
plot(kwal_rast)
```
```{r schrijf_uitvoer_rasters, echo=FALSE}
raster::writeRaster(pred_rast,
                    file.path(path.expand("~"), "pred_rast.tif"),
                    overwrite = TRUE)
raster::writeRaster(kwal_rast,
                    file.path(path.expand("~"), "kwal_rast.tif"),
                    overwrite = TRUE)
raster::writeRaster(prob_rast,
                    file.path(path.expand("~"), "prob_rast.tif"),
                    overwrite = TRUE)
```

### Optimaliseer GxG's in geselecteerd perceel.
```{r optimaliseer, cache=TRUE}
# Knip de gegevens zodat alleen het te optimaliseren perceel erin ligt (scheelt tijd en geheugen).
# Maak een plot van het resultaat (`s3d`) en schrijf dit weg  naar de 'home' directory in het bestand
# 'dGxG - average probability blauwgrasland.png'.
# De verhoging van de GHG is steeds gelijk gesteld aan de verhoging van de GLG (afact=1).
e <- perceel %>% trim() %>% extent()
r <- crop(stk, e)
p <- crop(perceel, e)
dGxG_results <- try_dGxGs(afact = 1, r, modFit, p)
prob <-
  sapply(dGxG_results, function(x) {
    mean_prob(x$prob_rast, p)
  })
x <- get_dGxG(afact = 1)
x <- cbind(x, prob) %>% as.data.frame()
ok <- x$prob != -1
x <- x[ok,]
```
```{r maak_s3d, echo=FALSE}
scatter3D(
  x$dGLG,
  x$dGHG,
  x$prob,
  theta = 45,
  phi = 0,
  pch = 20,
  cex = 2,
  bty = "g",
  main = "",
  colkey = list(at = c(2, 4, 6, 8)),
  xlab = ("dGLG (cm)"),
  ylab = ("dGHG (cm)"),
  zlab = ("Average probability blauwgrasland"),
  ticktype = "detailed"
)
```
```{r plot_s3d, echo=FALSE}
png(filename = file.path(
  path.expand("~"),
  "dGxG - average probability blauwgrasland.png"
))
scatter3D(
  x$dGLG,
  x$dGHG,
  x$prob,
  theta = 45,
  phi = 0,
  pch = 20,
  cex = 2,
  bty = "g",
  main = "",
  colkey = list(at = c(2, 4, 6, 8)),
  xlab = ("dGLG (cm)"),
  ylab = ("dGHG (cm)"),
  zlab = ("Average probability blauwgrasland"),
  ticktype = "detailed"
)
dev.off()
```
```{r selecteer_optim_dGxG}
# Selecteer dGxG die de grootste kanst op blauwgrasland geeft.
i <- which.max(x$prob)
max_prob <- max(x$prob, na.rm=TRUE)
x$prob <- NULL
dGxG <- x[i,] %>% as.numeric()
```

De hoogste kans op blauwgrasland is `r round(100*max_prob,0)`% bij een verandering van resp. de
GLG en GHG van `r dGxG`.

```{r bereken_opt_prob_rast}
# Maak raster layer met de kansen op blauwgrasland bij optimale GxG's voor geselecteerd perceel; plot dit raster layer 
# en schrijf weg  naar de 'home' directory in het bestand 'Probability OptPerceel.tif'.
# Schrijf ook de optimale GHG en GLG raster layers weg naar resp. 'GHG_Optperceel.tif' en 'GLG_Optperceel.tif'.
opt <- dGxG_blauwgrasland(dGxG, stk, modFit, perceel) 
plot( opt$prob_rast )
```
```{r schrijf_opt_rast, echo=FALSE }
raster::writeRaster(opt$prob_rast,
                    file.path(path.expand("~"), "Probability OptPerceel.tif"),
                    overwrite = TRUE)
raster::writeRaster(opt$stk$GHG,
                    file.path(path.expand("~"), "GHG_Optperceel.tif"),
                    overwrite = TRUE)
raster::writeRaster(opt$stk$GLG,
                    file.path(path.expand("~"), "GLG_Optperceel.tif"),
                    overwrite = TRUE)
```

Bereken de gemiddelde GHG en GLG (cm-mv) in het perceel na optimalisatie.
```{r gem_GHG_GLG_opt}
GHG_gem_opt_perceel <- mean_prob(opt$stk$GHG, perceel)
GLG_gem_opt_perceel <- mean_prob(opt$stk$GLG, perceel)
```

In het geoptimaliseerde perceel is de gemiddelde GHG `r round(GHG_gem_opt_perceel,0)` (cm-mv).
In het geoptimaliseerde perceel is de gemiddelde GLG `r round(GLG_gem_opt_perceel,0)` (cm-mv).
